---
title: "Data Cleaning + Charts for FIFA ranking dataset_Hw4"
author: "Natalia Bonilla V."
date: "2025-03-21"
output:
  html_document:
    rmdformats::readthedown
---

```{r setup, include=FALSE}
knitr::opts_chunk$set(echo = TRUE)
```

## Data Cleaning + EDA + Corralation Chart
* Dataset proveído por el Profesor.


## Cargar Librerias


```{r}
library(tidyverse)
library(naniar)
library(Amelia)
library(visdat)
library(GGally)
library(ggplot2)
library(dplyr)
library(lubridate)
```


## Importar el DataSet

```{r}
df <- read.csv("fifa_ranking.csv")
head(df)
```


## Data Cleaning
* Para el data cleaning, primero se deben de estudiar las variables y determinar cuales no influirían el análisis, para una posible eliminación.
* Determinar cuáles variables deben de cambiar su estado, ya sea a factor, fecha numérico, etc.
```{r}
str(df)
```
```{r}
colnames(df)
```
```{r}
colSums(is.na(df))
```
```{r}
summary(df)
```


### Confederation to Factor.

```{r}
confed_count <- sort(table(df$confederation), decreasing = TRUE)
confed_count
```

```{r}
df$confederation <- as.factor(df$confederation)
str(df)
```


### Rank_date to Date.

```{r}
df$rank_date <- df$rank_date <- as.Date(df$rank_date, format = "%Y-%m-%d")

rank_date_count <- sort(table(df$rank_date), decreasing = TRUE)
#rank_date_count
```


### Columnas Eliminadas
Se elimana las columnas de promedios  de años actuales y pasados además, de la abreviatura de los paises.
```{r}
df = df %>% select(-cur_year_avg_weighted  , -last_year_avg_weighted , -two_year_ago_weighted, -three_year_ago_weighted, -country_abrv)
str(df)
```


### Valores Missing
Buscando valores perdidos
```{r}
vis_miss(df)
```


## EDA
```{r}
df$total_points <- as.numeric(df$total_points)
```


### Ranking a través del tiempo | Brasil
```{r}
equipo <- "Brazil"

df_equipo <- df %>%
  filter(country_full == equipo)

ggplot(df_equipo, aes(x = rank_date, y = rank)) +
  geom_line() +
  scale_y_reverse() + # Invierte el eje y para que el ranking 1 esté en la parte superior
  labs(title = paste("Evolución del Ranking de", equipo),
       x = "Fecha",
       y = "Ranking") +
  theme_minimal()
```


### Ranking a través del tiempo | Costa Rica
```{r}

equipo <- "Costa Rica"

df_equipo <- df %>%
  filter(country_full == equipo)

ggplot(df_equipo, aes(x = rank_date, y = rank)) +
  geom_line() +
  scale_y_reverse() + # Invierte el eje y para que el ranking 1 esté en la parte superior
  labs(title = paste("Evolución del Ranking de", equipo),
       x = "Fecha",
       y = "Ranking") +
  theme_minimal()
```


### Puntos Totales por Confederación

```{r}
ggplot(df, aes(x = confederation, y = total_points, fill = confederation)) +
  geom_boxplot() +
  labs(title = "Puntos Totales por Confederación",
       x = "Confederación",
       y = "Puntos Totales") +
  theme_minimal()
```


### Máximo de puntos por Confederación

```{r}
max_points_confederation <- df %>%
  group_by(confederation) %>%
  summarise(max_points = max(total_points, na.rm = TRUE)) # na.rm = TRUE para ignorar NA

ggplot(max_points_confederation, aes(x = confederation, y = max_points, fill = confederation)) +
  geom_bar(stat = "identity") +
  labs(title = "Máximo de Puntos por Confederación",
       x = "Confederación",
       y = "Máximo de Puntos") +
  theme_minimal()

```


### Configuración para crear grafico de top 10 del Máximo de Puntos por Equipo por Confederación

```{r}
crear_grafico_top_10_max_puntos_confederacion <- function(datos) {
  top_10_max_points_team_confederation <- datos %>%
    group_by(confederation, country_full) %>%
    summarise(max_points = max(total_points, na.rm = TRUE)) %>%
    ungroup() %>%
    group_by(confederation) %>%
    arrange(desc(max_points)) %>%
    slice_head(n = 10)

  ggplot(top_10_max_points_team_confederation, aes(x = reorder(country_full, max_points), y = max_points, fill = confederation)) +
    geom_bar(stat = "identity") +
    coord_flip() +
    labs(title = "Top 10 Máximo de Puntos por Equipo por Confederación",
         x = "Equipo",
         y = "Máximo de Puntos",
         fill = "Confederación") +
    theme_minimal()
}
```


### Top 10 del Máximo de Puntos por Equipo por Confederación CONMEBOL

```{r}
df_conmebol <- df %>%
  filter(confederation == "CONMEBOL")

crear_grafico_top_10_max_puntos_confederacion(df_conmebol)
```


### Top 10 del Máximo de Puntos por Equipo por Confederación UEFA

```{r}
df_uefa <- df %>%
  filter(confederation == "UEFA")

crear_grafico_top_10_max_puntos_confederacion(df_uefa)
```


### Mapa de Correlación entre todas las columnas

Este codigo muestra varios mapas complejos de correlación
```{r}
numeric_vars <- df %>% select_if(is.numeric)
#ggpairs(numeric_vars)
```
 
### Mapa de Calor de Correlación de las columnas
En lugar del anterior, optamos por uno mas legible y visualmente agradable.
Un valioso recurso para conocer los mapas de correlación y sus variantes se uso la pag https://www.sthda.com/english/wiki/visualize-correlation-matrix-using-correlogram
```{r}
library(corrplot)
library(RColorBrewer)

cor_matrix <- cor(numeric_vars, use = "complete.obs")

corrplot(cor_matrix, method="circle", type="upper", tl.col="black", tl.srt=45,
        col=brewer.pal(n=8, name="PuOr"))
```
```{r}

```

