---
title: "Introdución a R"
author: "Natalia Bonilla V."
date: "2025-03-03"
output: html_document
---

```{r setup, include=FALSE}
knitr::opts_chunk$set(echo = TRUE)
```

## Parte 1: Operaciones Aritméticas y Operadores Lógicos

### 1. Aritmética en R

```{r}
a <- 15
b <- 4
```


La suma de a y b
```{r}
result =  a + b
print(result)
```


La resta de a y b
```{r}
result =  a - b
print(result)
```


El producto de a y b
```{r}

result =  a * b
print(result)
```


El cociente de a entre b
```{r}
result =  a / b
print(result)
```


El módulo (residuo) de a entre b
```{r}
result =  a %% b
print(result)
```


a elevado a la potencia b
```{r}
result =  a ^ b
print(result)
```


## 2. Operadores Lógicos
### Asignacion de valores logicos a las variables

```{r}
x <- TRUE
y <- FALSE

# x AND | Impresion directa
print(x && y)

# x OR y | Impresion directa
print(x || y)

# NOT x | Impresion directa
print(!x)
```



## Parte 3: Condicionales
### 1. Verificación de números positivos, negativos o cero
```{r}
#asignacion del valor a num como variable
num <- 0
```



El if debe tener reglas para determinar si un numero es positivo, negativo o igual a 0.

Esto lo hace evaluando cada condicion dentro de los parentesis.
```{r}
if (num > 0){
  print("El Numero es positivo")
}else if(num < 0 ){
  print("El Numero es negativo")
}else{
  print("El numero es cero")
}
```


### 2. Cálculo de descuentos
```{r}
#asignacion del valor a precio como variable
precio <- 50
```


Para calculcar el descuento se usa el factor de la variable descuento/100, que seria 0.2 para 20%
y 0.1 para 10%, y aplicamos el descuento restando precio a la multiplicaciones de precio * descuento.

Se usa la funcion paste() para poder incluir variables en una cadena de texto.
```{r}
if(precio > 100){
  descuento <- 20/100
  precioDescuent <-  precio - (precio*descuento)
  print(paste("Su descuento es de un 20% por lo que el precio final es de:", precioDescuent))
}else{
  descuento <- 10/100
  precioDescuent <-  precio - (precio*descuento)
  print(paste("Su descuento es de un 10% por lo que el precio final es de:", precioDescuent))
}
```


## Parte 4: Bucles en R
### 1. Bucle FOR: Tabla de Multiplicar
```{r}
#asignacion del valor a numero como variable
numero <- 7 #between 1 & 10
```


Creamos una funcion que recibe como parametro 'x', el cual se usa para indicar que tabla de multiplicar estamos creando
siendo que si x = 7, imprimiremos la tabla del 7.

El bucle for, usa i como contador, del 1 al 10 en este caso, cada ciclo for i suma 1, x lo que podemos determinar que
cuando i llegue hasta 10, este termina, mientras tanto vamos imprimiendo el resultado que seria la tabla de multiplicar 
```{r}

calculator <- function(x){
  for(i in 1:10){
    print(paste(i, '*', x, '=', i*x))
  }
}
calculator(numero)
```


### 2. Bucle WHILE: Suma Acumulativa
```{r}
#asignacion de valores a las variables
suma_total <- 0
n <- 0
```


While determina que su bucle contiua hasta que la condicion sea FALSE, por lo que dentro del while tenemos un contador n
Para que definir el bucle. mientras suma_total acumula n mas su contenido, para obtener la suma total del 1 al 10 
```{r}
while (n <= 10 ) {
  #print(paste(suma_total, '=', n, '+', suma_total, ':',  n + suma_total))
  suma_total <- n + suma_total
  n = n+1
}
print(suma_total)
```


## 3. Bucle FOR y Condicional: Números Pares
para determinar si un numero es par, comparamos si el residuo de los valores es igual a 0, si es asi, este numero es par.
i como contador del 1 al 20, va a ser evaluado por el if, e imprimir solamente los valores par.

```{r}
for(i in 1:20){
  if(i %% 2 == 0 ){
    print(i)
  }
}
```

