---
title: "Exploring data_Hw2"
author: "Natalia Bonilla V"
date: "2025-03-11"
output: 
  html_document:
    rmdformats::downcute
---

```{r setup, include=FALSE}
knitr::opts_chunk$set(echo = TRUE)
```

## Tarea 2
* Una vez descargados, el primer paso será importar correctamente los datos a R, asegurándose de que el archivo se lea sin errores y se almacene en un objeto adecuado para su análisis.

* Deberá:
  * Calcular al menos cinco métricas estadísticas básicas para el análisis exploratorio del conjunto de datos(la media, la mediana, la desviación estándar, los valores máximos y mínimos).
  * Deberá realizar dos gráficos utilizando la librería ggplot2
  * El trabajo debe presentarse en un script o archivo RMarkdown
  * Código claramente comentado
  * Los resultados interpretados de forma clara y concisa
  
* Fuente de los datos, proveído por el profesor. Se cree que está en Kaggle.


```{r cars}
df <- read.csv("cars.csv")
head(df, 3)
```
```{r}
tail(df, 3)
```
## Estructura de los Datos
Vamos a echar un vistazo a nuestros datos para conocerlos mejor.

* Con el **summary** vemos un resumen de nuestros datos y algunas características según el tipo de dato.
```{r}
summary(df)
```


* Con el **str** podemos ver una lista de las variablesy su tipo de dato.
```{r}
str(df)
```


* Y finalmente **colnames** para tener más claro el nombre de las columnas del dataset.
```{r}
colnames(df)
```


## Statistical metrics

### Max:
* Acá estamos usando **num_columns** para almacenar todos los rows de las columnas que solo son numéricas con *sapply.*
* En el *apply* se usa el 2 para que se aplique a cada columna, el *na.rm = TRUE* con el MARGIN = max para que devuelva el máximo de cada columna.
```{r}
num_columns <- df[, sapply(df, is.numeric)]

max_values <- apply(num_columns, 2, max, na.rm = TRUE)
max_values

```


### Min:
* Por acá usamos la misma estructura del MAX pero esta vez con el mínimo 
```{r}
min_values <- apply(num_columns, 2, min, na.rm = TRUE)
min_values
```


### Average:
* Seguidamente guardamos en **cols_avg** los *promedios* de las columnas numéricas que pudimos ver en la función anterior* str(df)* e imprimirlas.
* Importante mencionar que cuando *na.rm es TRUE* ignora los datos NA para hacer los cálculos.

```{r}
#average = colMeans(df[,5:6])
col_avg <- sapply(num_columns, mean, na.rm = TRUE)
col_avg
```


### Median
Esta se utiliza para representar el valor central de un conjunto de datos y es menos sensible a valores atípicos que el promedio.

* Estamos aplicando a **num_colums** que usamos anteriormente, para obtener la mediana de las columnas numéricas.

* Acá usamos *apply*, pero se puede hacer la operación con *sapply* también, los 2 general el mismo resultado.
La estructura para el *sapply* seria col_median <- sapply(num_columns, median, na.rm = TRUE).
  * **Apply**: Se usa en matrices o data frame, cuando se quiere especificar si uasr rows o columns.
    apply(X, MARGIN, FUN, ...): X = df | MARGIN = 1 rows o 2 columns | FUN = mean, median, sum, sd | ... = argumentos para FUN
  * **Sapply**: Se aplica una funcion a cada elemento de la lista o vector.
    sapply(X, FUN): X = df | FUN = mean, median, sum | ... = argumentos para FUN
```{r}
col_median <- apply(num_columns, 2, median, na.rm = TRUE)
col_median
```


### Stantard Derivation
Esta sirve para medir la dispersión o variabilidad de los datos alrededor de la media/promedio.

Una **SD alta** significa que los datos están más dispersos, mientras que una **SD baja** indica que los datos están más agrupados alrededor de la media o promedio.

* La usaremos para:
  * **Entender la dispersión:** Permite evaluar la homogeneidad o heterogeneidad de los datos. 
  * **Identificar outliers:** Valores extremos que se desvían significativamente de la media pueden ser detectados con la desviación estándar. 
  * **Comparar conjuntos** de datos: Permite comparar la dispersión de diferentes variables o grupos de datos. 
  * **Tomar decisiones:** Ayuda a tomar decisiones informadas sobre la calidad y la representatividad de los datos. 
  
Acá  usamos *apply*, con la misma estructura que usamos para la mediana. solo cambiando la función en FUN a sd
```{r}
column_sd <- apply(num_columns, 2, sd, na.rm = TRUE)
column_sd
```


### Mean, Meadian & Standard Derivation conclusions:
Como ejemplo vamos a analizar 2 de las variables a las que les aplicamos el promedio, la median y la desviación estándar.

1. Odometer Value
  * Mean: 2.488646e+05 ~ 248,864.6
  * Median: 250000     = 250,000
  * SD: 1.360724e+05   ~ 136,072.4

El promedio y la mediana están bastante cerca (248,864.6 vs 250,000) lo que sugiere que la distribución es casi simétrica o aproximada.

La DE está relativamente alta (136,072.4) indicando una amplia dispersión en los valores. Quiere decir que hay una variabilidad significativa en el recorrido de los carros.

2. Price (USD)
  * Mean: 6.639971e+03 ~ 6,639.97
  * Median: 4800       ~ 4,800
  * SD: 6.428152e+03   ~ 6,428.15

El promedio es significativamente más alto que la mediana (6,639.97 vs. 4,800), esto puede sugerir que hay valores atípicos de precios altos que impulsan el promedio al alza.

La DE es grande (6428.15) lo que puede confirmar una amplia dispersión de los precios. Existe una variabilidad significativa en el costo de los carros.

## Visualizations
```{r}
library(ggplot2)
library(ggthemes)
library(tidyr)
```


### Histogram
Vemos que se acerca a ser simétrico porque la media y la mediana estaban cerca (248,864.6 vs 250,000), pero con algunos valores fuera de rango que nos indicó la DE.

```{r}
ggplot(df, aes(x = odometer_value)) +
  geom_histogram(binwidth = 10000, fill = "blue", color = "black") +
  labs(title = "Distribution of Odometer Values",
       x = "Odometer Value",
       y = "Frequency")
```


### Boxplots

Para Visualizar los Outliers de odometer_value que pudimos deducir en la DE.

```{r}
ggplot(df, aes(x = odometer_value)) +
  geom_boxplot(fill="lightblue") +
  labs(title = "Boxplot per odometer_value",
       x = "Odometer Value",
       y = "Frequency")
```


### Price_usd

Vemos que se acerca a ser simétrico porque la media y la mediana estaban cerca (248,864.6 vs 250,000), pero con algunos valores fuera de rango que nos indicó la DE.

```{r}
ggplot(df, aes(x = price_usd)) +
  geom_histogram(binwidth = 1000, fill = "red", color = "black") +
  labs(title = "Distribution of Price (USD)",
       x = "Price (USD)",
       y = "Frequency")
```


Para Visualizar los Outliers de **price_usd** que pudimos deducir en el SD

```{r}
ggplot(df, aes(x = price_usd)) +
  geom_boxplot(fill="lightblue") +
  labs(title = "Boxplot per Price (USD)",
       x = "Price (USD)",
       y = "Frequency")
```


```{r}
ggplot(df, aes(y = price_usd)) +
  geom_boxplot(fill = "lightblue") +
  labs(title = "Boxplot of Price (USD)",
       y = "Price (USD)")
```






