---
title: " EDA for The Chocolate sales dataset_Hw3"
author: "Natalia Bonilla V."
date: "2025-03-14"
output:
  html_document:
    rmdformats::downcute:
    toc: true
    toc_float: true
---

```{r setup, include=FALSE}
knitr::opts_chunk$set(echo = TRUE)
```

## Exploratory Data Analisis
Para este trabajo se escogio un database de Ventas de Chocolate, con venta en dolares. Descargado en Kaggle.
https://www.kaggle.com/datasets/atharvasoundankar/chocolate-sales


## 1. Explorando los datos

### 2.1 Lectura de Chocolate Sales Dataset.

```{r}
df <- read.csv("Chocolate_Sales.csv")
```


### 1.2 Usando Head
```{r}
head(df, 3)
```


### 1.3 Usando Tail

```{r}
tail(df, 3)
```


## 2. Estructura del DataSet

### 2.1 Usando summary
Genera un resumen estadístico de cada variable. Para variables numéricas, muestra la media, mediana, mínimo, máximo y cuartiles.

Para variables categóricas, muestra la frecuencia de cada categoría.

```{r}
summary(df)
```

### 2.2 Usando str
Para ver la estructura de mis datos, puedo hacerlo con str.

Aca debemos de tener en cuenta los tipos de datos que tiene cada columna ya que algunos se tendran que transformar para su uso estadistico.
```{r}
str(df)
```

En la estructura anterior, se puede apreciar que en _*_Amount_ se muestra como _char_, entonces a continuacion procederemos a eliminar el signo de dolar($), la coma(,) y convertirlo en numero, para poder trabajar con los datos.

Para lograrlo se investigó la funcion **gsub**, que significa "Global Substitution", y se usa para reemplazar patrones dentro de un string.

Formula: gsub(pattern, replacement, x) donde x = a la columna del df. En este caso df$Amount.

El patron es una expresion regular, "*[\\$, ]*", y esto se reemplaza por -> "" que no tiene nada.

Finalmente, se convierte en numero con la funcion as.numeric()

```{r}
df$Amount <- as.numeric(gsub("[\\$, ]", "", df$Amount))
summary(df)
```


### 2.3 Conversion a Factor
Para poder usar `Sales.Person` de mejor manera, lo hemos convertido a factor, y podemos ver determinar a simple vista un top de mejores vendedores, aunquen los datos no estan ordenados de mayor a menor.

```{r}
df$Sales.Person <- as.factor(df$Sales.Person)
sort(table(df$Sales.Person), decreasing = TRUE)
```


Aca convertimos `Country` a factor. Mas adelante veremos un grafico para observar visualmente el pais con mayor venta

```{r}
country_factor <- as.factor(df$Country)
sort(table(country_factor), decreasing = TRUE)
```

## 3. Metricas Estadisticas
Vamos a explorar el promedio, la media.

Acá estamos usando **num_cols** para almacenar todos los rows de las columnas que solo son numericas con sapply.

```{r}
num_cols <- df[, sapply(df, is.numeric)]
head(num_cols, 5)
```


### 3.2 Minimos
Aca vamos aplicar el _min_ para **num_cols**

```{r}
min_values <- apply(num_cols, 2, min, na.rm = TRUE)
min_values
```


### 3.3 Maximos
Lo mismo para el _max_ en **num_cols**

```{r}
max_values <- apply(num_cols, 2, max, na.rm = TRUE)
max_values
```


### 3.4 Promedios
Aplicaremos la misma formula para revisar los promedios

```{r}
mean_values <- apply(num_cols, 2, mean, na.rm = TRUE)
mean_values
```


### 3.5 Mediana
Con la mediana verificaremos que tantos valores atipicos tiene el promedio de datos

```{r}
median_values <- apply(num_cols, 2, median, na.rm = TRUE)
median_values
```


### 3.6 Desviacion Estandart (DE)
Revisaremos si tenemos una DE alta o baja con respecto al promedio

```{r}
sd_values <- apply(num_cols, 2, sd, na.rm = TRUE)
sd_values
```
### 3.7 Correlacion entre Amount y Box shipped

```{r}
cor(df$Amount, df$Boxes.Shipped)
```


## 4. Analisis de las Variables Amount y Box shipped
No existe una corelacion entre `Amount` y `Boxes.Shipped`. Las ventas no dependen de la cantidad de cajas enviadas.

### 4.1 Analisis Amount
- La diferencia entre el valor `min_values` y el `max_values`}}` para **Amount** es muy significativa, lo que indica que hay amplia variabilidad en los montos de las ventas.
- La `median_values` < `mean_values` lo que quiere decir que hay valores muy altos que llevan la media hacia arriba.
- La `sd_values` es bastante alta, lo qeu confirma la alta variabilidad en los montos de las ventas.


### 4.2 Analisis Box Shipped
- La diferencia entre el valor `min_values` y el `max_values` para **Box Shipped** es muy significativa, lo que indica que hay amplia variabilidad en la cantidad de productos enviados.
- La `median_values` < `mean_values` pero no es una diferencia tan pronunciada con en Amount.
- La `sd_values` es considerablemente alta, lo que confirma la variabilidad en la cantidad de cajas enviadas.



## 5. Visualizaciones
Los Graficos que vamos a utilizar en este caso seran:

  - Scatterplot: Grafico de dispersion para visualizar la relacion entre _Amount_ y _Boxes.Shipped_ y ver graficamente lo que vimos en numeros anteriores.
  - Boxplot: Para ver los valores atipicos de _Amount_ y _Boxes.Shipped_.
  - Bar: Graficos en los que veremos rankings de mejores y peores ventas, vendedores, paises.
  - Line: Con este podremos visualizar cuando se vendio mas.


Librerias a utilizar
```{r}
library(ggplot2)
library(dplyr)
library(lubridate)
```



### 5.1 Scatterplot

Aca mostraremos la distribución de los puntos de datos.

  - La línea roja muestra la tendencia lineal entre las variables. No hay regresion lineal.
  - Los puntos que se alejan mucho de la línea de regresión podrían ser valores atípicos.
```{r}
ggplot(df, aes(x=Boxes.Shipped, y = Amount, color=Country))+
  geom_point(size=1, alpha = 0.6) + 
  geom_smooth(method = "lm", se = FALSE, color = "#ff5959") +
  labs(title = "Relacion entre Amount y Boxes.Shipped",
       x = "Boxes Shipped",
       y = "Amount (USD)") +
  scale_y_continuous(labels = scales::label_dollar()) +
  theme_minimal() #+
```

### 5.2 Boxplot
Como la DE es larga, habian sospechas de outliers, aca podemos identificar esos valores atipicos visualmente.

```{r}
ggplot(df, aes(x = Amount)) +
  geom_boxplot(fill="lightblue") +
  scale_x_continuous(labels = scales::label_dollar()) +
  labs(title = "Boxplot per Amount (USD)",
       x = "Amount (USD)",
       y = "Frequency")
```


```{r}
ggplot(df, aes(x = Boxes.Shipped)) +
  geom_boxplot(fill="lightblue") +
  labs(title = "Boxplot Boxes shipped",
       x = "Boxes Shipped",
       y = "Frequency")
```




### 5.3 Bar
Aca veermos los distintos usos del Grafico de Barras, funciona muy bien para rankings

### 5.3.1 Rankings


Para el *new_topN** usamos "%>%" que es el **pipe operator** del paquete *dplyr* que nos ayuda a concatenar varias operaciones. Entonces pasamos df, a la siguiente funcion de la cadena.

**Arrange()** se utiliza para reordenar las filas de un data frame basándose en los valores de una o más columnas. Mientras que **desc()** nos ordena de mayor a menor.

Para un Top N usaremos esta funcion la cual podremos ultilizar atravez de nuestro EDA y podremos definir si es un rancking mas o menos venats con head o tail.
```{r}
new_topN <- function(topN, rank = "head") {
  df %>%
    group_by(Product) %>%               # Group by Product
    summarize(Amount = sum(Amount)) %>%  # Sum sales for each product
    arrange(desc(Amount)) %>%            # Sort in descending order
    { if (rank == "head") head(., topN) else tail(., topN) }  # Apply head or tail dynamically
}
```


### 5.3.1.1 Top 20 prductos más vendido
A continuacion se presenta un grafico de barras, con el fin de mostrar el top 20 de los productos mas vendidos.

Aqui usamos la funcion *scale_x_continuous** para darle formato a de dolares al eje X
```{r}
ggplot(new_topN(10, "head"), aes(x = Amount, y = reorder(Product, Amount), fill = Product)) +
  geom_bar(stat = "identity") +
  geom_text(aes(label = scales::label_dollar()(Amount)),  
            hjust = 1.2, color = "white", size = 4, fontface = "bold") +  
  scale_x_continuous(labels = scales::label_dollar()) +
  labs(title = "Top 10 Mayores Ingresos Generados por Producto", 
       x = "Amount (USD)", y = "Product") +
  theme_minimal()
```


### 5.3.1.2 Top 5 producto menos vendido
Aca se presenta un grafico de barras, mostrando el top 5 de los productos menos vendidos.

```{r}
ggplot(new_topN(5, "tail"), aes(x = Amount, y = reorder(Product, Amount), fill = Product)) +
  geom_bar(stat = "identity") +
  geom_text(aes(label = scales::label_dollar()(Amount)),  # Add formatted labels 
            hjust = 1.2, color = "white", size = 4, fontface = "bold") +  # Adjust label position & color
  scale_x_continuous(labels = scales::label_dollar()) +
  labs(title = "Top 5 Menores Ingresos Generados por Producto", x = "Amount (USD)", y = "Product") +
  theme_minimal()
```



### 5.3.1.3  Top 10 Mejores Vendedores

```{r}
sales_rate <- df %>%
  group_by(Sales.Person) %>%
  summarize(Total_Amount = sum(Amount)) %>%
  arrange(desc(Total_Amount)) %>%  # Sort from highest to lowest
  slice(1:10)

ggplot(sales_rate, aes(x = reorder(Sales.Person, Total_Amount), y = Total_Amount)) +
  geom_bar(stat = "identity", fill = "#4682B4") +
  geom_text(aes(label = scales::label_dollar()(Total_Amount)),  # Add formatted labels 
          hjust = 0.5, vjust = 2, color = "white", size = 3, fontface = "bold") +
  scale_y_continuous(labels = scales::label_dollar()) +
  labs(title = "Top 10 de los mejores Vendedores", x = "Sales Person", y = "Amount (USD)") +
  scale_fill_viridis_d(option = "C") +  # "C" is a blueish Viridis scale
  theme_minimal() +
  theme(axis.text.x = element_text(angle=45, hjust = 1))
```


### 5.3.2 Productos vendidos por Pais


```{r}
country_sales <- df %>%
  group_by(Country) %>%
  summarize(Total_Amount = sum(Amount)) %>%
  arrange(desc(Total_Amount))  # Sort from highest to lowest

ggplot(country_sales, aes(x = Total_Amount, y = reorder(Country, Total_Amount))) +
  geom_bar(stat = "identity", fill = "#4682B4") +
  geom_text(aes(label = scales::label_dollar()(Total_Amount)),  # Add formatted labels 
          hjust = 1.2, color = "white", size = 4, fontface = "bold") +
  scale_x_continuous(labels = scales::label_dollar()) +
  labs(title = "Pais con mayor venta de Chocolates", x = "Country", y = "Amount (USD)") +
  scale_fill_viridis_d(option = "C") +  # "C" is a blueish Viridis scale
  theme_minimal()
```


### 5.4 Grafico Lineas  
Vamos a darle formato a `Date` para poder trabajar con el y poder visualizar el comportamiento de los Datos.

```{r}
library(lubridate)
df$Date <- as.Date(df$Date, format = "%d-%b-%y")
df$Month <- format(df$Date, "%Y-%m")
df$month <- floor_date(df$date, "month")

monthly_sales <- aggregate(Amount ~ Month, data = df, sum)
monthly_sales <- monthly_sales[order(monthly_sales$Amount, decreasing = TRUE), ]
```


### 5.4.1 Comportamiento de las Ventas por mes


```{r}
ggplot(monthly_sales, aes(x = Month, y = Amount, group = 1)) +
  geom_line(color = "#4682B4", size = 1) +
  geom_point(color = "#3c6e99", size = 3) +
  geom_text(aes(label = scales::label_dollar()(Amount)),  # Add formatted labels 
          hjust = 0.5, vjust = -0.4, color = "black", size = 4) +
  scale_y_continuous(labels = scales::label_dollar()) +
  labs(title = "Comportamiento de Ventas Mensuales",
       x = "Mes",
       y = "Ventas Totales") +
  theme_minimal() +
  theme(axis.text.x = element_text(angle = 45, hjust = 1))
```

